【裁判字號】    91,交聲,544
【裁判日期】    920210
【裁判案由】    聲明異議
【裁判全文】
臺灣高雄地方法院刑事裁定                        九十一年度交聲字第五四四號
    原處分機關  高雄巿交通事件裁決所
    異  議  人  甲○○  住高雄市○○區○○里○○街二０三號
右列受處分人因違反道路交通管理處罰條例案件，對於高雄市交通事件裁決所九十一
年八月三十日高市交裁字第裁三二─Ｂ00000000號之處分（原處分：高市警
刑字第Ｂ00000000號），聲明異議，本院裁定如左：
    主  文
異議駁回。
    理  由
一、異議意旨略以：
（一）本件交通案件之發生，係因林冠汶以時速五十公里超速行使，違反道路交通安
      全規則在先，又其車已通過交叉路口中心處開始轉彎，林冠汶所騎乘機車為直
      行車，應讓其轉彎車先行，且其於通過該交叉路口與左營大路由北向南車道時
      ，發現林君騎乘機車高速逼近，其車即立刻煞車停止於廓後街西向車道入口處
      ，然林君因高速行駛，又遭前方廂型車阻擋視線，發現其車時，原欲蛇行閃避
      ，惟因閃避不及，致左腳鞋子擦撞其車左前保險桿而摔倒在地，異議人對於本
      件交通案件之發生並無過失。
（二）高雄市交通裁決所就本件交通案件之裁決，係依據高雄市政府警察局舉發之違
      反道路交通事件通知單，而該舉發違規通知單又係依據高雄市政府建設局車輛
      行車事故鑑定委員會之鑑定意見書，惟該高雄市政府建設局車輛行車事故鑑定
      委員會並非屬於政府機關，以一政府執法機關卻依據非政府機關之鑑定意見書
      舉發違規，欠缺合法性，其舉發屬於無效舉發；而高雄市交通事件裁決所亦未
      審查該舉發通知單是否適法，因舉發單無效，故其裁決亦無效。高雄市交通事
      件裁決所裁決時，復未採納當事人陳述之意見，且未依違反道路交通管理事件
      統一裁罰標準及處理細則第三十七條及第四十條規定辦理，執法行為可議。且
      肇事路段並無快慢車道區分，高雄市○○○○○道路交通事故調查報告表繪製
      之現場圖有誤，該鑑定意見書竟亦認該車道為有快慢車道之分，顯見該鑑定委
      員會對本市道路交通現況並不瞭解，未能查詢案發地點之路面圖，亦未於現場
      勘查，復未考慮當事人自陳之證詞，所鑑定之意見不符事實，無法作為依據。
二、按汽車行駛至交岔路口，轉彎車應讓直行車先行。但直行車尚未進入交岔路口，
    而轉彎車已達中心處開始轉彎，直行車應讓轉彎車先行。道路交通安全規則第一
    ０二條第六款定有明文。是轉彎車行駛至交岔路口時，路權屬於直行車輛，轉彎
    車應注意到達中心處開始轉彎前，直行車是否能安全直行通過岔路口，亦即轉彎
    車應衡量自身到達中心處開始轉彎之距離、速度與直行車輛與其距離，此攸關路
    權歸屬問題。次按，汽車駕駛人，駕駛汽車違反道路交通安全規則，因而肇事致
    人受傷者，吊扣其駕駛執照三個月至六個月，道路交通管理處罰條例第六十一條
    第二項亦定有明文。
三、經查：
（一）本件肇事地點在高雄市左營區○○○路與廓後街交岔路口，肇事前異議人之車
      行方向為沿左營大路由南往北行駛，欲左轉廓後街，被害人則沿左營大路由北
      向南直行，肇事後於交叉路口西側之廓後街東向快車道行車路線處留有一點九
      公尺刮痕，刮痕起、迄點分距左營大路西側人行紅磚道西側道邊延伸線一點九
      公尺及零點八公尺，終點並距廓後街東向快慢車道分隔線延伸線零點七公尺等
      情，有道路交通事故調查報告表一份在卷可證，而異議人對於上開行車方向、
      路線及刮痕相關位置等亦不否認；而本件交通事故之發生，係異議人駕駛之自
      用小客車左前保險桿與證人林冠汶騎乘之機車左側中間車身及左腳發生擦撞，
      並因此致證人林冠汶左小腿骨折，而於車禍發生時，雙方車輛均在行進中，異
      議人車輛並未停止等情，亦據證人林冠汶於本院調查時到庭證稱：伊腳及機車
      都有擦撞到異議人之自小客車，機車係擦撞到左側中間位置，發生擦撞時，雙
      方車輛均係行進中，異議人車輛並未停止等語明確（見本院九十一年十月十五
      日訊問筆錄），並有甲○○、林冠汶交通事故談話紀錄表各一紙及現場處理員
      警拍攝之異議人自小客車受損照片一張附卷可按，是被告雖辯以：當時伊發現
      林冠汶機車時，就已經將車子停止，係林冠汶欲閃避伊車子，因閃避不及，致
      鞋子擦撞到伊車子始發生車禍云云，顯係事後卸責之詞，不足採信。是綜合二
      車之行車方向、路線、異議人和被害人車輛之撞擊點、刮痕相關位置及被害人
      林冠汶受傷部位係左小腿骨折等情形觀之，再佐以異議人所駕駛之自用小客車
      於肇事時並非靜止狀態，足證被告行經上開交岔路口，疏未注意車前狀況，且
      轉彎車未讓直行車先行，至為明確。被告雖另辯以：當時伊已達中心處開始轉
      彎，林冠汶所騎乘之機車應讓伊車先行云云，然倘當時被告確已達中心處開始
      轉彎，則異議人自小客車之車損位置應係右側車身受損，且被害人車損位置應
      在機車車頭，惟本件交通事故，異議人之自小客車係左前保險桿撞及證人之機
      車左側車身中間及左腳，且造成證人林冠汶左小腿骨折，復佐以證人機車於肇
      事後，在交叉路口西側之廓後街東向快車道行車路線處留有一點九公尺刮痕一
      節，足見是異議人於左轉時疏未注意讓直行之被害人車輛先行，方會在刮痕起
      點處撞及被害人騎乘之機車左側車身中間及左小腿。再本件交通事故經高雄市
      政府建設局車輛行車事故鑑定委員會、高雄市車輛行車事故覆議委員會鑑定結
      果亦均認定：甲○○轉彎車未讓直行車先行為肇事主因、林冠汶超速行使為肇
      事次因等情，有高市鑑字第九一０三０九七號鑑定意見書、九十一年五月三十
      一日高市覆字第五七七號函各一份附卷可參，足認異議人確有前開轉彎車未讓
      直行車先行，違規肇事致人受傷之事實。
（二）按各級行車鑑定委員會之設置，依公路法第六十七條第一項規定，乃公路主管
      機關為處理車輛行車事故之必要而設，旨在辦理車輛行車事故鑑定事項，且其
      委員係由當地公路主管機關與有關機關、團體所指派富有經驗之專門人員及專
      家擔任而組成；又按行政機關為處分或其他行政行為時，應斟酌全部陳述與調
      查事實及證據之結果，依論理及經驗法則判斷事實之真偽，並將其決定及理由
      告知當事人，行政程序法第四十三條定有明文。查高雄市政府行車事故鑑定委
      員會雖非屬行政機關，然其鑑定意見係其委員本於專門知識、經驗，判斷交通
      案件發生之事實經過及責任歸屬，其鑑定意見自得供行政機關為行政處分時之
      證據，作為判斷事實真偽之依據。是本件交通案件係由高雄市政府交通大隊警
      員戴記成至案發現場處理，其依據至現場處理之親身見聞，以及其所繪製之現
      場圖、當事人雙方談話紀錄，復參酌高雄市政府建設局車輛行車事故鑑定委員
      會之專業鑑定意見，依論理及經驗法則判斷異議人確有轉彎車未讓直行車先行
      之違規事實，因而開立本件舉發違反道路交通管理事件通知單，其所為之處分
      自無何瑕疵可言。是異議人認：高雄市政府警察局交通大隊依據高雄市政府建
      設局車輛行車事故鑑定委員會之鑑定意見書舉發違規，其欠缺合法性，其舉發
      屬於無效舉發；而高雄市交通事件裁決所亦未審查該舉發通知單是否適法，因
      舉發單無效，故其裁決亦無效云云，顯有誤會。
（三）再按快慢車道分隔線，用以指示快車道外側邊緣之位置，劃分快車道與慢車道
      之界線。其線型為白實線，線寬為十公分，除臨近路口三十公尺內得採車道線
      劃設外，應採整段設置，但交岔路口免設之。道路交通標誌標線號誌設置規則
      第一百八十一條之一定有明文。依處理員警繪製現場圖及異議人提出之現場照
      片十一張觀之，案發地點之左營大路及廓後街道路，均確有以白實線作為分隔
      線，劃分快車道及慢車道無訛，異議人認上開白實線為路面邊線云云，顯有誤
      會。復按不服舉發事實者，應於十五日內，向處罰機關陳述意見，其不依通知
      所定期限前往指定處所聽候裁決，且未依規定期限繳納罰鍰結案或向處罰機關
      陳述意見者，處罰機關得逕行裁決之；而違反道路交通管理處罰條例行為之處
      罰，處罰機關於裁決前，應給予違規行為人陳述之機會；違反道路交通管理事
      件之處罰機關，得於適當地點設置陳述室，供違規行為人於裁決前，陳述被舉
      發之違規事實。道路交通管理處罰條例第九條第一項後段、道路交通管理事件
      統一裁罰標準及處理細則第四十條、第三十七條分別定有明文。依上開規定，
      異議人若不服舉發之事實，自應於十五日內向處罰機關陳述意見，否則處罰機
      關自得逕行裁決；另本件交通案件之舉發，係異議人向高雄市政府行車事故鑑
      定委員會申請鑑定並出席陳述意見後，俟該會提出鑑定意見後，由現場處理員
      警戴記成開立本件舉發違反道路交通管理事件通知單，並諭知應於九十一年六
      月十五日前到案，異議人復向高雄市車輛行車事故覆議鑑定委員會申請覆議，
      覆議委員會仍維持原鑑定結果，高雄市交通事件裁決所始於同年八月三十日裁
      決等情，有異議人提出之異議狀、舉發違反道路交通管理事件通知單、高市鑑
      字第九一０三０九七號鑑定意見書及九十一年五月三十一日高市覆字第五七七
      號函各一份附卷可參，是裁決所既係俟異議人申請交通鑑定並陳述意見以及申
      請覆議，並於距到案日期二月又十五日後始加以裁決，自難謂其裁決未給予異
      議人陳述意見之「機會」，況本件舉發交通違規之行政處分，所根據之事實客
      觀上已明白足以確認，依行政程序法第一百零三條第五款規定，行政機關亦得
      不給予陳述意見之機會。至於道路交通管理事件統一裁罰標準及處理細則第三
      十七條係規定處罰機關「得」設置陳述室，則是否設置陳述室，處罰機關本有
裁量權，非謂處罰機關未設置陳述室，即謂其裁決程序不符合規定。異議人另
      以：高雄市交通事件裁決所未依違反道路交通管理事件統一裁罰標準及處理細
      則第三十七條及第四十條規定辦理云云提出異議，亦有未洽。
（四）從而，本件原處分機關即高雄市交通事件裁決所以異議人違反道路交通管理處
      罰條例第四十八條第一項第六款、第六十一條第三項第一款規定裁罰，並無不
      合，本件異議為無理由，應予駁回。
四、據上論結，應依道路交通案件處理辦法第十九條，裁定如主文。
中      華      民      國     九十二     年      二      月     十     日
                                臺灣高雄地方法院交通法庭
                                    法  官      邱泰錄
右正本證明與原本無異。
如不服本裁定，應於裁定送達後五日內，向本院提出抗告狀。
                                    書記官      林慧君
中    華    民    國      九十二      年        二      月      十      日


司法院資訊處製作；財團法人民間司法改革基金會備份。
